【裁判字號】    92,交抗,1017
【裁判日期】    921024
【裁判案由】    違反道路交通管理處罰條例
【裁判全文】
臺灣高等法院交通事件裁定                       九十二年度交抗字第一○一七號
    抗  告  人
    即受處分人  甲○○
右抗告人因違反道路交通管理處罰條例案件，不服臺灣宜蘭地方法院九十二年度交聲
字第九○號，中華民國九十二年九月八日裁定，提起抗告，本院裁定如左：
    主  文
抗告駁回。
    理  由
一、按汽車駕駛人，行經有燈光號誌管制之交岔路口闖紅燈者，處新臺幣（下同）一
    千八百元以上五千四百元以下罰鍰，道路交通管理處罰條例第五十三條定有明文
    。又汽車駕駛人有違反第五十三條情形者，記違規點數三點，道路交通管理處罰
    條例第六十三條第一項第三款亦有明文。
二、抗告人即受處分人甲○○駕駛車牌號碼Ｑ三─四六九八號自用小客車，於民國九
    十二年六月一日上午十一時三十分許，沿臺九省道東澳往南澳方向行駛，行經東
    澳派出所前時，途經設有燈光號誌管制之臺九省道東澳路口，竟不遵守該行車管
    制號誌之指示，逕自駕車闖紅燈超越停止線進入路口行駛，為宜蘭縣警察局蘇澳
    分局東澳派出所執勤員警王明成、羅清福攔停舉發，以其有違反道路交通管理處
    罰條例第五十三條規定之行為掣單，受處分人拒絕簽收，經警員在舉發通知單上
    載明受處分人拒絕簽收之事由後，依違反道路交通管理事件統一裁罰標準及處理
    細則第十一條第一項第一款規定，視為受處分人已經收受該通知單。嗣受處分人
    於應到案日期前申訴，原處分機關函請舉發機關調查結果，仍認受處分人有上開
    違規行為，乃依道路交通管理處罰條例第五十三條第一項、第六十三條第一項第
    三款規定於九十二年七月二十四日裁處受處分人罰鍰二千七百元，並予記違規點
    數三點。
三、抗告意旨略以：受處分人於案發當日至東澳派出所前之東澳路口時遭警員攔阻，
    原本僅稱係為檢查行車執照，後竟稱受處分人闖紅燈，此情形有同車之證人鄭宜
    真可作證，原審未予傳訊逕依舉發員警之證詞為據，實顯率斷，又證人王明成、
    羅清福並未提出其闖紅燈之證據，證人之說詞應無證據能力云云。
四、受處分人固不否認駕駛上開自用小客車，於前揭時地為警拍照攔停之事實，惟矢
    口否認有違反道路交通管理處罰條例第五十三條闖紅燈之行為，辯稱：其當時通
    過的號誌是亮綠燈，其走臺九省道，東澳往南澳的方向行駛，警方攔檢的地點距
    離號誌燈有一段距離云云。然查：右揭受處分人違規之事實，業據證人即舉發之
    員警王明成具結明確證稱：「舉發單是我開的，因為執行時看到異議人（即受處
    分人）闖紅燈，我才把他攔下來，當時距離約七十公尺左右，看得很清楚」「在
    異議人到達停止線之前，剛換紅燈沒有多久，他通過的時候，已經是紅燈了」（
    見原審卷第十八頁），證人羅清福員警亦到庭結證稱：「（當天舉發單是你開的
    ？）是王明成開的，我當時有在場，我看到車子有闖紅燈，我才攔他下來，我們
    站的地點離紅綠燈有七十公尺左右，路段是直線的，所以看得很清楚，當時只有
    異議人的一部車子違規」（見原審卷第十七頁），可見受處分人確有違規闖紅燈
    之行為。而證人雖係舉發受處分人違規之員警，惟其當場目睹受處分人如何違規
    之事實，且與受處分人並無怨隙，並具結擔保陳述真實而為上開證言，實無蓄意
    攀誣之理，其所具證人身分自不容抹煞。又警員攔停受處分人之地點距離上開號
    誌燈之位置約為七十公尺，此有現場照片二幀在卷可參（見原審卷第二五頁），
    可知上開路段之路線為直線，由員警舉發之位置可清楚看見號誌燈之變化情形，
    故證人所述，堪可採信。而本件違規事實，既經警員證明，參以受處分人所辯並
    斟酌現場情狀，堪以認定如上，自非未經舉證即認定受處分人違規行為。至其請
    求以同車之證人鄭宜真作證，核已無必要。
五、原審法院因而認受處分人所有之上開機車確有在前揭時地闖紅燈行駛之違規行為
    ，原處分機關依前揭規定，裁處受處分人罰鍰二千七百元，併予以記違規點數三
    點，核無違誤，因而駁回受處分人異議之聲明，經核並無不合。至原裁定所謂：
    「交通警察掣單舉發違反道路交通管理處罰條例所列之違規事實，本質上為行政
    處分，係公務員基於職務上之權力，依法就特定之具體事件所為之具公法上效果
    之單方面行政行為，基於公務員為公法上行為具有公信力之原則，該行政行為當
    可被推定為真正，其據以依法處分之事實認定亦為正確無誤」云云，於該行政處
    分經異議人聲明異議，於採證上應實質審查，而非以推定方式論證，始合於聲明
    異議制度之本旨，故上開理由之說明自非充分。惟本件受處分人違規行為之事實
    明確，於駁回聲明異議之結論並無不同。本件受處分人所提抗告為無理由，應予
    駁回。
據上論結，應依道路交通案件處理辦法第二十六條、刑事訴訟法第四百十二條，裁定
如主文。
中      華      民      國    九十二    年      十      月    二十四    日
                              臺灣高等法院交通法庭
                                  審判長法  官  楊  照  男
                                        法  官  陳  炳  彰
                                        法  官  王  詠  寰
右正本證明與原本無異。
不得再抗告。
                                        書記官  駱  麗  君
中      華      民      國    九十二    年      十      月    二十四    日


司法院資訊處製作；財團法人民間司法改革基金會備份。
